【裁判字號】    90,上易,1156
【裁判日期】    900718
【裁判案由】    竊佔等
【裁判全文】
臺灣高等法院臺中分院刑事判決          民國九十年度上易字第一一五六號
    上  訴  人  臺灣臺中地方法院檢察署檢察官
    被      告  甲○○
    選任辯護人  陳坤榮
右上訴人因被告竊佔等案件，不服臺灣臺中地方法院中華民國九十年四月十一日第一
審判決（民國八十九年度易字第四三四六號，起訴案號：臺灣臺中地方法院檢察署民
國八十九年度偵續字第一六三號），提起上訴，本院判決如左：
    主    文
上訴駁回。
    理    由
一、公訴意旨略以：被告甲○○向國有財產局承租坐落臺中縣豐原市○○段第二五－
    二一四地號土地，部分建築房屋（即臺中縣豐原市○○里○○路九二九號）居住
    ，部分供停車之用（房屋之左側，但未設圍籬），明知該臺中縣豐原市○○路九
    三一巷，已於民國（下同）五十九年間編定為巷道，且原為五米寬之巷道，其因
    不滿住居在同路三九一巷二號之乙○○，為阻止乙○○所經營之商號經常有貨櫃
    車利用該巷道出入以裝卸貨物，竟於八十九年二月間，以鐵欄杆及烤漆板，在其
    承租之大湳段第二五－二一四地號土地，面積０．００三０公頃之土地上及部分
    在其未承租而係乙○○向國有財產局承租之同段二五－四０四號，面積０．００
    ０五公頃之土地上，即前開巷道口圍堵逾半，作為其個人之停車位，而竊佔國有
    土地面積０．０００五公頃，並使巷口僅餘四．０五公尺寬，轉彎處僅餘三．六
    公尺寬，妨礙乙○○及巷道內其他住戶之進出，亦使大型貨車無法進入，影響乙
    ○○行使權利。因認被告涉犯刑法第三百二十條第二項之竊佔罪嫌及同法第三百
    零四條之強制罪嫌云云。
二、按犯罪事實，應依證據認定之，無證據不得推定其犯罪事實；刑事訴訟法第一百
    五十四條定有明文。又認定不利於被告之事實，須依積極證據，茍積極證據不足
    為不利於被告事實之認定時，即應為被告有利之認定，更不有何有利之證據（參
    見最高法院三十年上字第八一六號判例）。另按刑法第三百二十條第二項之竊佔
    罪，既係以意圖為自己或第三人不法之利益，而竊佔他人之不動產為構成要件，
    若無不法利益之犯意，亦不知佔用土地時有踰界佔用之情形，即與竊佔罪成立之
    要件不符，至知悉後係拆屋還地之民事問題；再按同法第三百零四條之強暴、脅
    迫，須其所用之強暴、脅迫手段，足以妨害他人行使權利始符合該條之構成要件
    。
三、本件公訴人認被告涉犯刑法第三百二十條第二項之竊佔罪嫌及同法第三百零四條
    之強制罪嫌，無非係以件被告確於上開巷道上設置停車位，且經會同縣豐原地政
    事務所測量人員實地測量，該停車位已佔用告訴人乙○○向國有財產局承租之同
    段二五－四０四號，面積０．０００五公頃之土地，有測量成果圖、土地登記謄
    本在卷可稽，經告知被告已佔用非承租土地，被告仍無意拆除，其有竊佔犯意甚
    明；又該巷道原為五米，現於轉彎處僅有三．六公尺寬，有履勘筆錄及照片在卷
    佐證，僅自小客車等小型車可通行，惟原通行之中、大型車輛，已無法進出，為
    其論據。惟訊據被告甲○○則堅決否認有何竊佔及以強暴、脅迫妨害人行使權利
    之犯行，辯稱：伊沒有妨害他人的自由，車子還可以進出，伊也沒有竊佔，伊有
    承租該筆土地，伊主觀上並沒有要竊佔他人土地或妨害他人自由各等語。
四、本院查：（一）、經原審法院函詢財政部國有財產局臺灣中區辦事處有關臺中縣
    豐原市○○段二五－四０四地號土地之承租人及租期之起訖日期，然依卷附該局
    九十年三月七日台財產中管第０九００００三四八六號函可知，該地號之土地尚
    未出租，惟已有占用人乙○○君於八十九年七月五日、甲○○君於八十七年十二
    月十八日分別向本處申請承租，目前尚在辦理相關出租作業中，則本件之告訴人
    乙○○並非如公訴人所指係臺中縣豐原市○○段二五－四０四地號土地之承租人
    無訛；又依卷附之同上局八十七年十一月十七日台財產中管第八七０二四九九二
    八號函之內容可知，被告早於八十七年十月八日經上開局派員測量前即以地上物
    「水泥地」占用該二五－四０四地號面積約十二平方公尺，嗣後被告亦依該函據
    以辦理申請承租手續（此對照上開局台財產中管第０九００００三四八六號函可
    知），再參見卷附被告於八十七年三月十八日經臺中縣政府工務局以第六四三號
    「准予建築」之設計圖及八十九年度偵字第七九０四號偵卷第六頁之編號一之照
    片（拍照日期為八十八年三月二十四日，該屋旁確係水泥地），足見被告確如上
    開局八十七年十一月十七日台財產中管第八七０二四九九二八號函內容所言，被
    告早於八十七年十月八日經上開局派員測量前即以地上物「水泥地」占用該二五
    －四０四地號面積約十二平方公尺無誤。是以被告既係於八十七年三月間改建房
    屋後即以水泥地占用該二五－四０四地號面積約十二平方公尺，再參以該停車位
    僅七分之一占到二五－四０四地號土地，其他七分之六仍是在被告所承租之土地
    內，即位於大湳段二五之二一四地號內面積為０．００三０公頃，占到同段二五
    之四０四地號內面積為０．０００五公頃等情（見八十九年度偵續字第一六三號
    卷第三十四頁之複丈成果圖，足徵被告於八十七年三月間改建時應不知有以「水
    泥地」越界之情形無誤。從而被告於改建房屋時既係經過主管機關核准，當無為
    自己不法利益之犯意可言，而被告對於水泥地部分亦不知越界，則被告日後（指
    八十九年二月間）沿水泥地以鐵欄杆及烤漆板搭建停車位，要難謂被告主觀上有
    何意圖為自己不法之利益，而竊佔他人之不動產之犯意。核與刑法第三百二十條
    第二項之竊佔罪之犯罪構成要件，尚有未合，要難繩以該條項罪責。（二）、又
    本件之告訴人乙○○既非臺中縣豐原市○○段二五－四０四地號土地之承租人，
    且經原審法院當庭質之證人即告訴人乙○○亦證稱：被告於圍籬停車位時並無對
    其施用強暴、脅迫（詳見同院九十年三月二十八日審判筆錄），再參以卷附之現
    場照片及測量圖亦可知被告對於所承租之二五－二一四地號土地仍留有部分土地
    供車輛出入之用，並未完全加以圍籬，且被告所圍籬之面積亦僅可供一部車正常
    停車之用，而非恣意圍籬，其他中小型車輛仍可自由進出等情，尚難以因被告圍
    籬後大型貨櫃車無法進出即率認被告主觀上有何以強暴、脅迫妨害人行使權利之
    犯意。核與刑法第三百零四條之犯罪構成要件，亦有未合，尚難繩以該條罪責。
    （三）、此外，復查無其他確切證據足資證明被告有何如公訴人所指訴之竊佔及
    妨害自由之犯行，要屬不能證明被告犯罪，揆諸首揭說明，原審諭知被告為無罪
    之判決，經核並無違誤，上訴意旨，仍執前詞，指摘原判決不當，非有理由，應
    予駁回。
四、據上論斷，應依刑事訴訟法第三百六十八條，判決如主文。
本案經檢察官丙○○到庭執行職務。
中      華      民      國      九十     年       七      月    十八    日
                                  臺灣高等法院臺中分院刑事第六庭
                                        審判長法  官  李  文  雄
                                              法  官  邱  顯  祥
                                              法 官  陳  嘉  雄
右正本證明與原本無異。
不得上訴。
                                              書記官  陳  麗  玉
中      華      民      國      九十     年       七      月    十九    日
                                                                        Ｉ


司法院資訊處製作；財團法人民間司法改革基金會備份。
